---
title: "Origens dos estudantes de intercâmbio nos EUA"
author: "Douglas H. Novelli"
output:
  html_document:
    toc: yes
    toc_float: true
    theme: flatly
---

```{r setup, include=FALSE}
knitr::opts_chunk$set(echo = TRUE)
```

## 1. Introdução

O estudo visa verificar se o número de indivíduos matriculados em instituições de ensino estadunidenses está relacionado a região sociopolítica de seus países de origem.

Utiliza o pacote `tidyverse`, para limpeza e organização dos dados; e os pacotes `rstatix` e `stats`, para realização de parte de suas análises estatísticas.

```{r message=FALSE, warning=FALSE}
library(tidyverse)
library(rstatix)
library(stats)
```

## 2. Importação e limpeza dos dados

Serão utilizados três conjuntos de dados:

1.  Número e local de origem dos estudantes extrangeiros em instituições de ensino estadunidenses, empregando dados da instituição [Open Doors](https://opendoorsdata.org/);
2.  População de cada Estado, empregando dados do [Banco Mundial](https://data.worldbank.org/indicator/SP.POP.TOTL); e
3.  Região sociopolítica, definida com base nos [grupos regionais das Nações Unidas](https://www.un.org/dgacm/en/content/regional-groups).

Os dados em questão foram coletados previamente, sendo disponibilizados na pasta `/datasets`.

É feita a opção por trabalhar com dados de 2019, haja visto que a pandemia de COVID-19 pode ter tido efeitos inesperados sobre o número de estudantes estrangeiros.

```{r message=FALSE, warning=FALSE}
students <- read_csv2("datasets/census.csv") %>%
  select("Place of Origin", "2019/20") %>%
  rename("n_students" = "2019/20") %>%
  mutate(n_students = as.numeric(n_students))

population <- read_csv2("datasets/population.csv") %>%
  select("Country Name", "2019") %>%
  rename("total_pop" = "2019")

un_group <- read_csv2("datasets/un_group.csv")
```

Uma primeira tentativa de junção dos dados resulta em um banco de dados com 164 observações completas, ao invés das 192 esperadas (193 Estados-membros da ONU, menos os EUA), revelando problemas na padronização de suas nomenclaturas.

```{r}
df <- un_group %>%
  left_join(population, by = c("Country" = "Country Name")) %>%
  left_join(students, by = c("Country" = "Place of Origin"))

count(drop_na(df))
```

Os blocos de códigos abaixo listam os Estados cuja nomenclatura precisa ser padronizada:

```{r}
#population
df %>%
  filter(is.na(total_pop)) %>%
  select(Country) %>%
  arrange(Country) 
```

```{r}
#students
df %>%
  filter(is.na(n_students)) %>%
  select(Country) %>%
  arrange(Country)
```

A partir dessas listas, se extrai as seguintes alterações, necessárias para a padronização da base:

```{r}
un_group <- un_group %>%
  mutate(
    Country = recode(Country,
                     "Bolivia (Plurinational State of)" = "Bolivia",
                     "Iran (Islamic Republic of)" = "Iran",
                     "Micronesia (Federated States of)" = "Micronesia",
                     "Republic of Moldova" = "Moldova",
                     "Saint Kitts and Nevis" = "St. Kitts and Nevis",
                     "Saint Lucia" = "St. Lucia",
                     "Saint Vincent and the Grenadines" = "St. Vincent and the Grenadines",
                     "United Kingdom of Great Britain and Northern Ireland" = "United Kingdom",
                     "United Republic of Tanzania" = "Tanzania",
                     "Venezuela (Bolivarian Republic of)" = "Venezuela",
                     "Viet Nam" = "Vietnam")
  )
                     
population <- population %>%
  rename(Country = `Country Name`) %>%
  mutate(
    Country = recode(Country,
                     "Rep. Congo" = "Congo",
                     "Cote d'Ivoire" = "Côte d'Ivoire",
                     "Korea ( Dem. People's Rep.)" = "Democratic People's Republic of Korea",
                     "Dem. Rep. Congo" = "Democratic Republic of the Congo",
                     "Kyrgyz Republic" = "Kyrgyzstan",
                     "Lao PDR" = "Lao People's Democratic Republic",
                     "Korea (Rep.)" = "Republic of Korea",
                     "Slovak Republic" = "Slovakia",
                     "Turkiye" = "Türkiye")
  )

students <- students %>%
  rename(Country = `Place of Origin`) %>%
  mutate(
    Country = recode(Country,
                     "Brunei" = "Brunei Darussalam",
                     "Congo, Republic of the (Brazzaville)" = "Congo",
                     "Côte d’Ivoire" = "Côte d'Ivoire",
                     "Czech Republic" = "Czechia",
                     "North Korea" = "Democratic People's Republic of Korea",
                     "Congo, Dem. Rep. of the (Kinshasa)" = "Democratic Republic of the Congo",
                     "Gambia, The" = "Gambia",
                     "Laos" = "Lao People's Democratic Republic",
                     "Marshall Islands, Republic of the" = "Marshall Islands",
                     "Micronesia, Federate States of" = "Micronesia",
                     "Burma" = "Myanmar",
                     "South Korea" = "Republic of Korea",
                     "Russia" = "Russian Federation",
                     "São Tomé & Príncipe" = "Sao Tome and Principe",
                     "Syria" = "Syrian Arab Republic",
                     "Turkey" = "Türkiye")
  )
```

Com o nome dos países padronizado, se procede para a junção final dos bancos dados, o qual agora registra o número correto de notações.

```{r}
df <- un_group %>%
  left_join(population, by = "Country") %>%
  left_join(students, by = "Country") %>%
  drop_na()

count(df)
```

A limpeza e organização do banco de dados é concluída com a criação da variável de interesse, `students_100k`, calculada a partir das variáveis `n_students` e `total_pop`. Aproveita-se, também, para reduzir as categorias da variável `UN group` às siglas de cada grupo regional, o que facilitará a visualização futura dos dados.

```{r}
df <- df %>%
  mutate(students_100k = (n_students*100000)/total_pop) %>%
  rename(country = Country, un_group = `UN group`) %>%
  select(country, un_group, students_100k) %>%
  mutate(un_group = recode(un_group,
                           "African Group" = "AG",
                           "Asia and Pacific Group" = "APG",
                           "Eastern European Group (EEG)" = "EEG",
                           "Latin American and Caribbean Group (GRULAC)" = "GRULAC",
                           "Western European and other States Group (WEOG)" = "WEOG"))

df %>%
  arrange(desc(students_100k)) %>%
  head()
```

## 3. Exploração inicial dos dados

Via de regra, a análise de variância (ANOVA) demanda que os dados não apresentem outliers. Isso pode ser verificado através da função `rstatix::identify_outliers()`, assim como através de um gráfico de boxplot.

```{r}
df %>%
  group_by(un_group) %>%
  identify_outliers(students_100k)
```

```{r}
boxplot(students_100k ~ un_group, data = df, 
        ylab = "Estudantes por país (a cada 100mil habitantes)",
        xlab = "Grupos regionais na ONU")
```

Foi possível identificar a presença de 16 observações contendo outliers, sendo que 10 dessas são outliers extremos. Adicionalmente, o boxplot revela que a distribuição dos dados é altamente distorcida, com uma longa cauda de um lado e a maior parte dos dados se agrupando do outro, sugerindo que uma transformação logarítmica pode ajudar na melhor visualização de um padrão nos dados.

```{r}
df <- df %>%
  mutate(students_log = log(students_100k))

boxplot(students_log ~ un_group, data = df, 
        ylab = "Estudantes por país (logaritmizado)",
        xlab = "Grupos regionais na ONU")
```

```{r}
df %>%
  group_by(un_group) %>%
  identify_outliers(students_log)
```

O boxplot resultante ainda revela dois outliers, sendo que um deles (Coréia do Norte) trata-se de um caso extremo, o qual pode ter grande impacto no modelo. Assim, opta-se pela exclusão desses dados previamente à realização da análise de variância.

```{r}
df <- df %>%
  filter(country != "Democratic People's Republic of Korea")
```

## 4. Análise de variância

Para realização do teste de variância (ANOVA), aplica-se a função `aov()`, incluída como parte do R base. Além da localização da base de dados, ela leva como argumentos a variável de interesse, `students_log`, e a variável preditora, `un_group`.

```{r}
modelo <- aov(students_log ~ un_group, data = df)
summary(modelo)
```

Os resultados do teste ANOVA mostram que há uma diferença significativa entre as médias dos grupos regionais. O valor de F de 25.86 e o valor p de 2e-16 sugerem que essa diferença é estatisticamente significativa, rejeitando a hipótese nula de que todas as médias seriam iguais.

Visando identificar quais grupos apresentam médias diferentes, é realizado o teste posthoc de Tukey, fornecido pela função `stats::TukeyHSD`.

```{r}
TukeyHSD(modelo)
```

Considerando os valores ajustados do valor-p, verifica-se que:

-   O Grupo Africano (AG) apresenta uma diferença com significância estatística \< 0.001 com todos os demais grupos;
-   O Grupo Latino-Americano e Caribenho (GRULAC) também apresenta diferenças com significância estatística \< 0.01 com os grupos da Ásia e Pacífico (APG) e dos Estados do Leste Europeu (EEG);
-   As demais combinações apresentaram um valor-p muito superior a 0.05, indicando que não é possível afirmar a existencia de diferença significativa entre esses grupos.

O gráfico abaixo resume as os valores referentes a cada grupo, apresentando as médias no eixo y, junto com suas barras de erro.

```{r}
summary_stats <- df %>%
  group_by(un_group) %>%
  summarize(mean = mean(students_log),
            sd = sd(students_log),
            n = n())

ggplot(summary_stats, aes(x = un_group, y = mean, fill = un_group)) +
  geom_col(width = 0.7) +
  geom_errorbar(aes(ymin = mean - sd/sqrt(n), ymax = mean + sd/sqrt(n)), width = 0.2) +
  labs(x = "Grupos regionais na ONU", y = "Valor médio", title = "Médias por grupo") +
  theme_classic()
```

## 5. Conclusões

Baseado nos resultados da análise, é possível afirmar que o número de indivíduos matriculados em instituições de ensino estadunidenses de fato está relacionado a região sociopolítica de seus países de origem.

Comparado aos demais grupos, é possível notar um efeito negativo no Grupo Africano (AG); enquanto o Grupo Latino-Americano e Caribenho (GRULAC) parece ter um efeito positivo, embora esse não seja significante quando feita a comparação com o grupo da Europa Ocidental e Outros (WEOG).
